【裁判字號】    89,易緝,11
【裁判日期】    890918
【裁判案由】    詐欺
【裁判全文】
臺灣嘉義地方法院刑事判決                          八十九年度易緝字第一一號
    公  訴  人  臺灣嘉義地方法院檢察署檢察官
    被      告  甲○○
右列被告因詐欺案件，經公訴人提起公訴（八十二年度偵字第二三五九號）、台灣台
南地方法院檢察署檢察官移送併案審理（八十二年偵字第一二七五九號）及臺灣高雄
地方法院檢察署檢察官移送併案審理（八十四年偵字第四九一二號），本院判決如左
：
    主  文
甲○○連續意圖為自己不法之所有，以詐術使人將本人之物交付，累犯，處有期徒刑
壹年肆月。
    事  實
一、甲○○曾犯有竊盜、侵占、偽造有價證券及偽造文書等多次前科，最近一次因犯
    侵占罪等，經台灣台中地方判處有期徒刑一年六月確定，並於民國七十九年五月
    十五日執行完畢，詎不思悔改，又意圖為自己不法之所有，並基於概括犯意，先
    於八十二年二月十一日（公訴人誤載為八十二年一月十一日）向嘉義市○○街一
    三０號「超群電腦」之業務經理賴清濱佯稱其在外承包政府工程，須買行動電話
    送給有關人員表達謝意，並將委託址設台南縣新營市○○路二二之一號之中興通
    訊行幫忙處理有關行動電話申請人名義等事宜，且表明定於八十二年二月十五日
    前付清貨款，而訂購型號β行動電話〔每具售價新台幣（下同）二萬五千五百元
    〕七具及型號α行動電話（每具售價二萬元）五具，賴清濱因而陷於錯誤，旋於
    翌日如數交付前開行動電話共十二具予甲○○，甲○○得手後隨即於八十二年二
    月十九日以型號β行動電話一具一萬八千元、型號α行動電話一具一萬五千元之
    低價轉售型號β行動電話六具及型號α行動電話五具予前揭不知情之中興通訊行
    負責人陳信龍牟利；並於同日交付一張明知屆期無法兌現之以高雄區中小企業銀
    行前鎮分行為付款人，面額三十二萬三千元，發票日為八十二年三月二十日，票
    號ＫＬＢ0000000號之支票一紙予催收貨款之賴清濱，以資搪塞；甲○○
    見賴清濱不疑有詐，乃續利用該支票屆期前於八十二年二月二十四日再向已陷於
    錯誤之賴清濱詐購型號α行動電話七具，賴清濱並於同日如數交貨予甲○○，甲
    ○○則再交付賴清濱一紙明知屆期無法兌現之以合作金庫南高雄支庫為付款人，
    面額四十八萬五千元，發票日為八十二年三月二十九日之支票充作貨款，甲○○
    得手後復於八十二年二月二十四日及二十五日，將上開七具型號α行動電話以每
    具一萬五千元之低價售予陳信龍牟利後即逃逸無蹤，賴清濱屆期提示前揭支票均
    不獲兌現且催款無著，始知受騙。
二、案經被害人丁○○即超群電腦訴請臺灣嘉義地方檢察署檢察官偵查起訴。
    理  由
一、訊據被告甲○○對其於右揭時地向超群電腦經理賴清濱詐得行動電話等事實坦承
    不諱，核與核與告訴人丁○○指述及證人賴清濱、陳信龍證述之情節均相符，並
    有出貨單、支票及退票理由單、支票存款往來資料在卷可資佐證，事證明確，被
    告犯行堪以認定。
二、核被告所為係犯刑法第三百三十九條第一項詐欺取財罪。被告先後數犯行，時間
    緊接，所犯罪名相同，顯係出於概括之犯意為之，為連續犯，爰依刑法第五十六
    條之規定以一罪論，並加重其刑。被告前因犯侵占罪等，經台灣台中地方判處有
    期徒刑一年六月確定，並於七十九年五月十五日執行完畢，有卷附臺灣嘉義地方
    法院檢察署刑案資料查註紀錄表可按，其受有期徒刑之執行完畢，五年以內再犯
    有期徒刑以上之罪，為累犯，依法加重其刑。爰審酌被告犯罪之動機、目的、手
    段，犯罪時所受之刺激及其素行不佳、生活狀況、智識程度、業與告訴人達成民
    事上和解，有被告於八十二年十一月九日所立切結書及認證書在卷可稽，及犯罪
    後坦承態度等一切情狀，量處如主文所示之刑。
三、另台灣台南地方法院檢察署八十二年偵字第一二七五九號移送併辦意旨僅略以該
    移送併案部分與本案有連續犯之裁判上一罪關係，惟並無敘述具體併辦意旨，經
    本院調查結果，被害人丙○○係以被告甲○○自八十一年五月間起，陸續持客票
    取信於被害人，而向被害人詐購冷氣，被害人因陷於錯誤均如數交付冷氣，嗣客
    票不獲兌現，被告開立本票換回客票，惟本票到期亦不獲付款，計被告共向被害
    人詐得冷氣共六十五台，總金額達一百六十九萬零九百四十五元，因認被告涉有
    刑法第三百三十九條第一項詐欺取財罪，並提出本票、支票及退票理由單、估價
    單、結算單等為證。按犯罪事實應依證據認定之，無證據不得推定其犯罪事實，
    刑事訴訟法第一百五十四條定有明文。而告訴人之告訴，係以使被告受刑事訴追
    為目的，是其陳述是否與事實相符，仍應調查其他證據以資審認；又刑法第三百
    三十九條第一項詐欺取財罪之成立，以意圖為自己或第三人不法所有，以詐術使
    人將本人或第三人之物交付為要件，又所謂詐術使人交付，必須被詐欺人因其詐
    術而陷於錯誤，若其所用方法不能認為詐術，亦不致使人陷於錯誤，即不構成該
    罪，有最高法院五十二年臺上字第一三００號、四十六年臺上字第二六０號判例
    意旨可資參照。又按民事債務當事人間，若有未依債務本旨履行給付之情形，在
    一般社會經驗而言，原因非一；其因不可歸責之事由無法給付，或因合法得對抗
    他造主張抗辯而拒絕給付，其至債之關係成立後，始行惡意遲延給付，皆有可能
    ，非必出於自始無意給付之詐欺犯罪一端；又刑事被告依法不負自證無罪之義務
    ，故在別無積極證據之情形下，自難違反刑事訴訟法第一百五十四條之規定，以
    被告單純債務不履行之狀態，推定被告自始即有不法所有之意圖而施用詐術。經
    訊之被告甲○○堅詞否認有該部分詐欺犯行，辯稱：其未向被害人借款，而於八
    十一年五月間係向被害人陸續調借冷氣，被害人因朋友之情而願調借冷氣予被告
    ，被告並非持客票向被害人購買冷氣，而被害人所提出之客票及本票係被告於出
    賣冷氣後向客戶收取之客票交付予被害人及被告直接開立本票予被害人充作貨款
    等語。經查，被害人丙○○初提告訴時，係指述被告於八十一年七月二日簽發總
    面額一百二十七萬零五百元之本票六紙，向被害人騙借等額現金，得款後避不見
    面等情（參偵查卷所附之告訴狀，被害人丙○○嗣於偵查中撤回其告訴），而經
    檢察官訊之告訴之事實時陳稱：「他（被告）是去年八十一年五月向我買冷氣，
    我是上弘冷氣電器商行，在新營市○○路五三三號，我是負責人。（問：他向你
    買多少錢冷氣）買三、四次，金額計一百五十六萬元，台數我忘記了，他開六張
    本票，都未兌現，我陸續要向他收錢，他開本票給我，本票還在我這裡，都未付
    我現金。」（偵查卷第十六頁反面參見），均未提及被告有持客票取信被害人詐
    購冷氣之情；又查被害人所提出之估價單（即出貨憑證）及客票、退票理由單，
    估價單中或僅有台數而無金額之記載，或有載明「借」字，或有記載收入現金等
    ，而客票之金額亦無與各次出貨之價額相同者，足徵被告並非持客票向被害人買
    冷氣，是難謂被告有何施用詐術之行為；而據被害人所提出之客票係自八十一年
    六月二十日陸續跳票，然被害人仍繼續出貨予被告，有八十一年六月二十四日及
    同年七月四日之出貨單可稽，而被害人於本院調查時亦陳稱：「（問：王某財力
    狀況如何？）似不佳。」（本院八十二年易字第一四四二號刑事卷第五十四頁反
    面參見），亦難認被害人有因誤信交付財物等情，雖被告交付予被害人之支票及
    本票不獲兌現，迄被告亦未償還被害人，誠屬非是，然要屬民事債務糾葛，被害
    人丙○○得依循民事訴訟程序以謀救濟，尚與刑法第三百三十九條第一項詐欺取
    財罪之構成要件有間，此外，複查無其他積極證據證明被告確有被害人所指此部
    之犯行，被告此部分犯罪尚屬不能證明，爰應為無罪之諭知，然惟併辦意旨認此
    部份與前揭論罪科刑之詐欺取財罪間有連續犯關係，屬裁判上一罪，爰不另為無
    罪之諭知。
四、至台灣高雄地方法院檢察署八十四年偵字第四九一二號移送本院併案審理部分，
    併案意旨僅略稱以該移送併案部分與本案有牽連犯之裁判上一罪關係，而警方移
    送意旨則略以被告於八十三年六月間，利用其幫被害人張魯看店之際，趁隙竊取
    被害人所有置於店內抽屜之票號ＪＳ一九九九一二號空白支票一紙，因認被告涉
    有刑法第三百二十條第一項竊盜罪，經查該票嗣雖為乙○○所持有，惟訊之乙○
    ○稱其與被告熟識而應被告之邀投資，其將錢匯給被告後，忽才收到該支票等情
    （本院八十九年六月二十九日訊問筆錄參見），是難認上開移送併案之被告竊盜
    部分，與本件被告詐欺犯行，有何牽連犯之裁判上一罪關係，本院自不得就該併
    案部分審理論究，此部分應檢還檢察官另為處理，併此敘明。
據上論斷，應依刑事訴訟法第二百九十九條第一項前段、刑法第五十六條、第三百三
十九條第一項、第四十七條，罰金罰鍰提高標準條例第一條前段，判決如主文。
本案經檢察官吳基華到庭執行職務。
中    華    民    國      八十九        年        九    月        十八  日
                                      臺灣嘉義地方法院刑事第一庭
                                          法  官  劉  瓊  雯
右正本證明與原本無異。
如不服本判決，應於判決送達後十日內向本院提出上訴狀( 應附繕本 )。
中    華    民    國      八十九        年        九    月      二十一  日
                                          書記官  陳  冠  學
附錄本案論罪科刑法條：
刑法第三百三十九條第一項
意圖為自己或第三人不法之所有，以詐術使人將本人或第三人之物交付者，處五年以
下有期徒刑、拘役或科或併科一千元以下罰金。


司法院資訊處製作；財團法人民間司法改革基金會備份。
